最　高　行　政　法　院　判　決
　　　　　　　　　　　　　　　　　　 96年度判字第00248號
再 審原 告　甲○○
　　　　　　　　　　送達代收人.
　　　　　　　　　　中和市○○.
再 審被 告　財政部臺灣省北區國稅局
代　表　人　乙○○
上列當事人間因贈與稅事件，再審原告對於中華民國93年12月9
日本院93年度判字第1569號判決，提起再審之訴。本院判決如
下：
　　主  文
再審之訴駁回。
再審訴訟費用由再審原告負擔。
　　事  實
呂水源於民國86年8月4日將所有坐落臺北縣淡水鎮○○段774、
774之1、776之2、778之2及779地號計5筆土地贈與其子甲○○即
再審原告，並申請依遺產及贈與稅法第20條第5款免予計入贈與
總額核課贈與稅，案經再審被告所屬淡水稽徵所准予所請，並於
86年12月20日核發不計入贈與總額證明書併予列管5年在案。嗣
於87年1月12日由內政部營建署、台北縣政府、淡水鎮公所、淡
水地政事務所及再審被告所屬淡水稽徵所辦理農地複勘結果。其
中淡水鎮○○段774、774之1地號土地並無種植農作物，現況為
雜草，再審被告所屬淡水稽徵所乃核定補徵本案贈與總額新台幣
（下同）66,931,480元，贈與淨額65,931,480元，應納贈與稅額
25,080,740元，並核發繳款書送達呂水源。呂水源不服，申經復
查結果，未獲變更，提起訴願。嗣因呂水源於90年7月8日死亡，
由再審原告聲請承受訴願，遭決定駁回，提起行政訴訟，復經本
院93年度判字第1569號判決（下稱原判決）駁回，遂以本件原判
決有行政訴訟法第273條第1項第1款、第12款、第13款及第14款
再審事由，提起再審之訴。茲摘兩造訴辯意旨於次：
再審原告再審意旨略以：原判決未審酌已存在有利於再審原告之
法令規定，例如稅捐稽徵法第48條之3、土地稅法第22條之1、平
均地權條例第26條之1、農業發展條例第55條、財政部85年8月2
日台財稅第851912487號函釋及89年2月10日台財稅第08904501
20號函釋等，有適用法規顯有錯誤之違法。參照本院92年度判字
第131號判決、司法院釋字第359號解釋意旨及土地稅法第55條之
2修正理由可知，本件再審原告之父呂水源贈與再審原告之五筆
土地共計15,174平方公尺，遭再審被告認定未農耕部分僅係其中
一筆為344平方公尺，其餘四筆均屬休耕土地，是該筆土地面積
僅佔全部贈與農地之2.7%，參酌土地稅法第55條之2之修正理由
，再審被告之處分顯違反比例原則及相當性原則。且農業發展條
例89年1月26日修正並公布施行，其第38條第2項規定業已明定給
予一次恢復作農用之機會，是再審被告自應將原處分予以撤銷，
另為妥適之處分，始符合農業發展條例修法之目的。另參照本院
90年度判字第1931號判決，本案支持政府之農業政策，雖因地目
為「旱」未能領取「休耕」獎勵金，亦不能因此認定係「廢耕」
而以「不合獎勵目的」認定，準此，原判決既未察覺再審被告背
離農業獎勵休耕之目的性與必要性，且原判決未予參採前揭判決
，顯有行政訴訟法第273條第1項第12款所稱「當事人發現就同一
訴訟標的在前已有確定判決」之再審事由。又原判決未注意有利
於再審原告之法律規定，而依「從新從輕原則」及審酌農業發展
條例第55條規定，要求再審被告提示土地稅法第22條之1第1項但
書規定之證明文件，即作本案系爭土地屬「農業用地閒置不用」
之判定, 進而補徵全部贈與稅，原判決顯有行政訴訟法第273條
第1項第13款所稱「當事人發現未經斟酌之證物或得使用該證物
者」之再審事由。另原判決及原處分均忽視履勘時系爭土地所在
地區有「因農業生產或政策之必要而休閒」、「因地區性生產不
經濟而休耕」之情形，而作逐筆認定，即有無補助休耕分別判定
水田可休閒、休耕，而旱田不可休閒、休耕，並配合「休耕」即
屬「廢耕」認定本案，而補徵全數稅款，割裂農業政策之目的及
必要性，有行政訴訟法第273條第1項第14款所稱「原判決就足以
影響於判決之重要證物漏未審酌」之再審事由。爰請廢棄原判決
，撤銷訴願決定及原處分等
再審被告答辯意旨略以：就行為時農業發展條例第1條、第26條
第1項、第30條前段、第31條及遺產及贈與稅法第20條第5款規定
綜合觀之，可知依行為時農業發展條例第31條及遺產及贈與稅法
第20條第5款規定而免徵贈與稅之「家庭農業用地」，嗣後如有
部分未繼續經營農業生產時，即已變更農場經營規模，與當初免
徵贈與稅之獎勵旨意不符，其未能於法定5年期間內持續符合免
徵贈與稅之要件，自應追繳原免徵之全部贈與稅，故行為時農業
發展條例第31條但書規定「應追繳應納稅賦」，係指追繳原免徵
之全部稅賦而言。又贈與土地本應課徵贈與稅，未繼續經營農業
生產者，應就已全數免稅之農地補徵應納稅款，其僅係取消獎勵
措施而回復一般性規定，而行為時只要所有農地非贈與一人而全
部農用，即應依規定繳納全部贈與稅。再審原告承受被繼承人贈
與之土地，本應全部繳納贈與稅，而行為時農業發展條例第31條
規定之免稅係為達成目的性及政策性之意旨而訂之，因此該免稅
為獎勵性優惠，若優惠之條件已不存在則無優惠之必要，因此系
爭補稅事實與比例原則並不相違。請判決駁回再審原告之訴等語
。
    理  由
按當事人對於本院判決提起再審之訴，必須具有行政訴訟法第27
3條第1項所列各款情形之一者，始得為之。而所謂「適用法規顯
有錯誤者」，係指原判決所適用之法規與該案應適用之現行法規
相違背，或與解釋、判例有所牴觸者而言。至於法律上見解之歧
異，再審原告對之縱有爭執，要難謂為適用法規錯誤，自不得據
為再審理由。查本件原判決係略以：「原審判決關於系爭土地之
贈與時符合行為時遺產及贈與稅法第20條第5款規定免予計入贈
與總額核課贈與稅，惟上訴人受贈後部分農地繼續經營不滿5年
之事實，以及上訴人（即本件再審原告，下同）在原審主張如何
不足採等事項均已詳為論斷。按上訴人之被繼承人呂水源依行為
時遺產及贈與稅法第20條第5款規定而免徵系爭土地之贈與稅，
實因家庭農場之農業用地全部由一人受贈而不細分，不破壞家庭
農場經營生產，符合免徵贈與稅之要件所致，若受贈後5年期間
內該家庭農場之農業用地不繼續經營生產，即與獎勵家庭農場之
農業用地，由一人受贈而繼續經營農業生產之要件不符，不得再
享受免徵贈與稅之優惠。再者，贈與行為時家庭農場之農業用地
若有部分未繼續經營農業生產者，依行為時遺產及贈與稅法第20
條第5款規定即全部不能免徵贈與稅，亦即不能剔除該部分而主
張其餘部分仍應免徵贈與稅；而贈與後，若僅有部分繼續經營農
業生產者，卻能剔除該部分而其餘部分仍得享繼續有免徵贈與稅
之獎勵，與租稅公平原則有違，並非立法獎勵之意旨。是原審判
決認被上訴人（即本件再審被告，下同）在87年間所作成之原處
分追繳原免徵之全部贈與稅，並無不合，維持原處分及訴願決定
，而駁回上訴人在原審之訴，其所適用之法規與該案應適用之現
行法規並無違背，與解釋判例，亦無牴觸，並無所謂原判決有違
背法令之情形；又證據之取捨與當事人所希冀者不同，致其事實
之認定亦異於該當事人之主張者，不得謂為原審判決有違背法令
之情形。上訴人對於業經原審判決詳予論述不採之事由再予爭執
，核屬法律上見解之歧異，要難謂為原審判決有違背法令之情形
。本件上訴論旨，仍執前詞，指摘原判決違誤，求予廢棄，難認
有理由，應予駁回。」等語為得心證之理由，判決駁回再審原告
之上訴。經核原判決所適用之法規與該案應適用之法規並不相違
背，與函釋、解釋意旨亦無相牴觸之情形。再審原告以其等法律
上見解之歧異，執前程序所為主張，並為原判決所不採之事由再
行爭執，核無足採，應認其再審之訴為無理由，而予駁回。至再
審原告以行政訴訟法第273條第1項第12款、第13款及第14款提起
再審之訴部分，因本院無管轄權，另以裁定移送有管轄權之臺中
高等行政法院管轄，併此明。
據上論結，本件再審之訴為無理由，爰依行政訴訟法第278條第
2項、第98條第3項前段，判決如主文。
中　　華　　民　　國　　96　　年　　2　　 月　　9　　 日
                  第一庭審判長法  官　林  茂  權
                              法  官  廖  宏  明
                              法  官  鄭  小  康
                              法  官　鄭　忠　仁
                              法  官　黃　本　仁
以  上  正  本  證  明  與  原  本  無  異
中　　華　　民　　國　　96　　年　　2　　 月　　9　　 日
　　　　　　　　　　　　　　　書記官　王　福　瀛
